# 求助陈老师，关于同一控制下处置子公司的问题

提问人：greygenie 时间：2010-12-30 21:05:10
准则里面对于处置长期股权投资是这样规定的：
企业持有长期股权投资的过程中,由于各方面的考虑,决定将所持有的对被投资单位的股权全部或部分对外出售时,应相应结转与所售股权相对应的长期股权投资的账面价值,出售所得价款与处置长期股权投资账面价值之间的差额,应确认为处置损益。 采用权益法核算的长期股权投资,原记入资本公积中的金额,在处置时亦应进行结转，将与所出售股权相对应的部分在处置时自资本公积转入当期损益。
那么，我想请教下陈老师，如果是A公司本来对B公司控股（100%），然后C公司是A公司的最终控制公司，现在A公司把B公司的股权的一部分转让给C公司，如果出售股权收到的价款与处置长投有差额的话有没有可能不记入投资收益？
第二个问题是：
如果是A公司本来对B公司控股（100%），然后C公司是A公司的最终控制公司，现在C公司也对B公司进行投资，然后股权比例超过A公司对B公司的股权比例，现在C公司对B公司的股权为80%，A公司对B公司的股权为20%，A公司在单体层面和合并层面应当如何处理（A公司还有其他全资子公司需要出具合并报表）？如果C公司对B公司的股权为60%，A公司对B公司的股权为40%，A公司在单体层面和合并层面应当如何处理？

回答人：chenyiwei
1 、第一个问题，如果能证明交易价格的公允性，A公司个别报表层面可以确认投资收益，合并报表层面如果未丧失控制权的，按财会便[2009]14号文办理；如果因此导致A公司丧失对B公司控制权的，按解释 4 号第四条规定办理。
2 、第二个问题，如果C公司的增资价格是公允的（例如按照B公司经评估的每股净资产值），则如果因此导致丧失A公司对B公司控制权的，按解释 4 号第四条规定处理。如果C公司的增资价格高于公允价值，存在对A的利益输送的，则对于不公允的关联交易对价部分，A公司应作为资本公积处理。

回答人：chenyiwei
回复 就是那根葱 的帖子
判断交易公允性的基本标准，就是成交价格与标的物在交易实际发生时的公允价值是否相当。一般情况下，当关联交易的交易价格高于标的物的公允价值时，多数情况下都已接受将标的物公允价值和原帐面价值之间的差额确认损益，交易价格和标的物公允价值之间的差额作为权益性交易处理的做法。但如果交易价格低于公允价值，则按照此做法将得出一项正的交易损益和负的资本公积，尽管较为符合会计原理，但在实务上的接受程度较低，也很少见到在实务中这样操作。也就是说这种情况下，在报表上可能难以单独体现出关联交易价格低于标的物公允价值这一事实。

提问人：就是那根葱 时间：2012-01-11 17:59:58
回复 chenyiwei 的帖子
这里想借此问下陈老师，第一个问题中的交易属于同一控制下的处置，应该如何去判断这种处置的交易价格是公允的呢？单纯参考评估报告和对价金额应该是不够的吧？

回答人：chenyiwei
依靠评估报告应是最基本的方法，如事务所附设评估公司的，可委托内部专家协助对评估报告的合理性进行案头复核，或聘请评估专家协助。其他方法较少见，例如市场比较法就不能用，因为不可能有一模一样的公司可供参照。

提问人：就是那根葱 时间：2012-01-12 15:56:07
回复 chenyiwei 的帖子
很感谢陈老师的耐心解答。看来，只能借助充分披露这项关联交易事项来体现这项交易的不公允性了。不过这样子的交易，对于大股东来说，应该是需要缴纳个人所得税的吧？

回答人：chenyiwei
是的，税务处理应当依据税法规定，尤其是对显失公允的交易，税务是有权调整的。对于股权转让交易价格的核定要关注国家税务总局公告[2010]27号。